【裁判字號】    97,抗,127
【裁判日期】    970829
【裁判案由】    拍賣抵押物
【裁判全文】
臺灣桃園地方法院民事裁定               97年度抗字第127號
抗  告  人  丙○○
            甲○○
            乙○○
上列抗告人因與相對人新興資產管理股份有限公司間拍賣抵押物
事件，對於中華民國97年4 月29日本院司法事務官97年度司拍字
第391 號裁定提起抗告，本院裁定如下：
    主  文
抗告駁回。
抗告程序費用新台幣壹仟元由抗告人連帶負擔。
    理  由
一、按抵押權人於債權已屆清償期而未受清償者，得聲請法院拍
    賣抵押物，就其賣得價金而受清償；又抵押之不動產如經分
    割，或讓與其一部，或擔保一債權之數不動產而以其一讓與
    他人者，其抵押權不因此而受影響，民法第873 條、868 條
    分別定有明文。另依同法第881 條之17規定，前開規定，於
    最高限額抵押權準用之。而抵押權人依上開規定聲請拍賣抵
    押物，係屬非訟事件，法院所為准駁之裁定，無確定實體法
    上法律關係存否之性質，於債權及抵押權之存否，亦無既判
    力，故祗須其抵押權已經依法登記，且抵押債權已屆清償期
    而未受清償，法院即應為准許拍賣抵押物之裁定，倘當事人
    就此有爭執時，應另行提起訴訟，以資解決，殊不容依抗告
    程序聲明不服，有最高法院58年台抗字第524 號、51年台抗
    第269 號判例可資參照。
二、抗告意旨略以：(一)原裁定當事人黃政欽於民國87年11月16日
    以原為其所有如原裁定附表（下稱附表）所示6 筆土地應有
    部分為向第三人臺灣土地銀行所負債務之擔保，設定最高限
    額新台幣（下同）420 萬元之抵押權，嗣臺灣土地銀行於96
    年7 月12日將上開抵押權移轉登記予相對人。(二)惟黃政欽以
    上開6 筆土地應有部分向臺灣土地銀行抵押貸款，並未獲得
    其他共有人同意，其他共有人亦不知情。(三)又89年間全體共
    有人協議分割，而由黃政欽分別將附表所示85之6 地號土地
    應有部分移轉登記予抗告人乙○○、丙○○（丙○○又將之
    移轉登記予其妻即抗告人甲○○）；附表所示86之5 、（分
    割自86之6 地號）86之31、86之32、86之33地號土地應有部
    分移轉登記予抗告人丙○○，再由黃政欽取得附表所示86之
    6 、另筆同段213 地號土地之所有權全部，不足部分並獲抗
    告人給付150 萬元。(四)詎相對人不查明黃政欽財產狀況，連
    同抗告人於89年間因協議分割取得黃政欽原有土地應有部分
    聲請拍賣，將致抗告人損失重大，爰依法提起抗告，請求廢
    棄原裁定等語。
三、相對人於原審聲請本院裁定准予拍賣抗告人及黃政欽所有如
    附表所示6 筆土地應有部分等情，業據其提出他項權利證明
    書、抵押權設定契約書、借據、授信約定書、債權讓與證明
    書、報載公告及土地登記第二類謄本等影本為證，堪信為真
    實。原審據以准許相對人聲請拍賣抵押物，即無不當。抗告
    人所執上開抗告理由，乃屬實體爭執法律關係存否事項，縱
    令屬實，揆諸首揭說明，亦非本件抗告程序非訴事件所得審
    究，從而，抗告人猶執上開理由抗告，顯無理由，自應駁回
    。
四、據上論結：本件抗告為無理由。依非訟事件法第46條、第21
    條第2 項、第24條第1 項、民事訴訟法第495 條之1 第1 項
    、第449 條第1 項、第85條第2 項，裁定如主文。
中    華    民    國    97    年    8    月     29    日
                  民事第二庭審判長法  官  劉克聖
                                  法  官  呂仲玉
                                  法  官  張金柱
如不服本裁定，僅得於收受本裁定正本送達後10日內，委任律師
為代理人，並以適用法規顯有錯誤為理由，向本院提出再抗告狀
（須附繕本1 份及繳納再抗告裁判費新台幣1,000 元），經本院
許可後始可再抗告。
以上正本證明與原本無異。
中    華    民    國    97    年    9     月    2     日
                                  書記官  黃珮娟


司法院資訊處製作；財團法人民間司法改革基金會備份。
